【裁判字號】    90,台上,2301
【裁判日期】    900419
【裁判案由】    貪污
【裁判全文】
最高法院刑事判決                                九十年度台上字第二三○一號
    上訴人即被告  甲○○
    上 訴  人 即
    甲○○之配偶  張月娥
    上訴人即被告  乙○○
右上訴人等因被告等貪污案件，不服台灣高等法院中華民國八十九年三月三日第二審
更審判決（八十八年度上更(一)字第八四四號，起訴案號：台灣桃園地方法院檢察署八
十六年度偵字第一三九一三、一三九一四號），提起上訴，本院判決如左：
    主  文
上訴駁回。
    理  由
按刑事訴訟法第三百七十七條規定，上訴於第三審法院，非以判決違背法令為理由，
不得為之。是提起第三審上訴，應以原判決違背法令為理由，係屬法定要件。如果上
訴理由狀並未依據卷內訴訟資料，具體指摘原判決不適用何種法則或如何適用不當，
或所指摘原判決違法情事，顯與法律規定得為第三審上訴理由之違法情形，不相適合
時，均應認其上訴為違背法律上之程式，予以駁回。本件原判決認定上訴人即被告甲
○○自民國七十年間起，任職中央造幣廠駐衛警察隊隊員，職司門禁管制、安全防護
及輪班駐守廠區哨所等職務，為依據法令從事公務之人員。於八十六年二、三月間，
與該廠同事閒談中，獲悉該廠「成幣工場」一樓印花部門，放置有數量不詳，為該廠
所鑄造，未對外發行流通之八十四年版新台幣（下同）五十元鑄幣。嗣於同年四月間
，因經濟拮据心生貪念，明知該八十四年版五十元鑄幣屬公有財物，意圖為自己不法
之所有，先於同月底某週末下班之際，私自將檢查室之錀匙攜出，再請不知情之某不
詳姓名鎖匠為其複製二把備用。旋於某日夜班下班後，持該複製之錀匙打開「成幣工
場」二樓參觀樓之門，進入其內擬從參觀樓著手竊取該八十四年版五十元鑄幣，惟因
參觀樓與地面距離過遠而未得手。然心有未甘復基於概括犯意，於同年五、六月間某
三日，連續三次，利用其擔任夜班警衛勤務保管「成幣工場」大門錀匙及印花部門於
日間下班後無人留守之便，先至廠內焚化爐處，撿拾該廠棄置不要，待焚燬之空布袋
，再以保管之鑰匙打開「成幣工場」大門，進入場內印花部門，竊取數量不詳之八十
四年版五十元鑄幣裝於布袋內，搬至警衛室後方休息室藏置。待下班後再將裝滿該版
五十元鑄幣之布袋，以身著之大衣掩飾攜出中央造幣廠，置於其所有之ＥＰ－○○四
八號自用小客車內載回家中，並連續於原判決附表一所示之時間，多次將其竊取尚未
發行流通之五十元鑄幣，攜至表列郵局，存入其本人或其妻張月娥之帳戶內，使郵局
人員陷於錯誤，誤認係流通之鑄幣予以收受，而以詐術獲取對各該郵局得請求返還相
同幣值金錢之債權。旋於存入之當日或數日後，以金融卡提領具有通用效力之紙幣花
用。嗣於同年十月二十日經法務部調查局桃園縣調查站（下稱桃園調查站）報請檢察
官簽發搜索票，至桃園縣龜山鄉○○○路莊敬新村十號，在劉某之上開自用小客車上
扣得八十四年版五十元鑄幣五十六枚、布袋一個。次日檢察官親赴前揭處所搜索劉某
該自用小客車，再度起出複製錀匙二把及該八十四年版五十元鑄幣二枚。而上訴人即
被告乙○○於八十年間係擔任中央造幣廠任操作員，職司洗餅及燒爐工作，亦為依據
法令從事公務之人員。其因平日上下班均經由「成幣工場」進出，得知該場內包裝部
門，放置有盒裝未對外發行之八十四年版五十元鑄幣乙批。八十五年五月間，因經濟
發生困難，意圖為自己不法所有，基於概括犯意，自同年五月間起至八十六年七月間
止，連續二十三次利用夜班時段下班時，經過「成幣工場」順道至夜間無人留守之包
裝部門，竊取八十四年版五十元鑄幣，每次約竊取二百枚，將之藏放在所穿鞋內攜出
造幣廠外，待累積至相當數額後，即連續於原判決附表二所示時間，至表列郵局，存
入其本人帳戶內，使郵局人員陷於錯誤，誤認係已流通之硬幣予以收受，而以詐術獲
取對於各該郵局得請求返還相同幣值金錢之債權，再以提款卡提領具有通行效力之紙
幣花用。嗣經桃園調查站人員於八十六年十月二十日，報請檢察官簽發搜索票，至台
北縣泰山鄉○○村○○路○段二七三巷三弄六號四樓其住處，扣得羅某所有郵局儲金
簿一本及金融卡一枚而查獲等情。因而撤銷第一審所為不當之判決，改判仍依牽連犯
，分別從重論處甲○○、乙○○連續依據法令從事公務之人員，竊取公有財物罪刑。
已就其調查、取捨證據之結果及應為論罪科刑之心證理由，詳予論述，並就甲○○、
乙○○二人所辯各語認非可採，一一予以指駁。就形式上觀察，原判決要無採證認事
違背經驗法則、論理法則或理由不備之違背法令之情形。甲○○、乙○○與劉某之原
審公設辯護人代撰之上訴意旨並未依據卷內訴訟資料對原判決究竟如何不適用法則或
適用不當為具體之指摘，徒憑己見就原判決已說明事項或屬原審採證認事職權之適法
行使，任意指摘為違法，且仍為單純事實之爭執，均不得據為第三審上訴之合法理由
。其上訴違背法律上之程式，應予駁回。
查第三審上訴書狀，應敘述上訴之理由，其未敘述者，得於提起上訴後十日內補提理
由書於原審法院，已逾上述期間，而於第三審法院未判決前仍未提出上訴理由書狀者
，第三審法院應以判決駁回之，刑事訴訟法第三百八十二條第一項、第三百九十五條
後段規定甚明。本件上訴人即甲○○之妻張月娥因甲○○貪污案件，不服原審判決，
於八十九年三月二十七日提起上訴，並未敘述理由，迄今逾期已久，於本院未判決前
仍未提出。依上開規定其上訴自非合法，應予駁回。
據上論結，應依刑事訴訟法第三百九十五條，判決如主文。
中      華      民      國     九十     年      四      月     十九     日
                              最高法院刑事第五庭
                                  審判長法官  紀  俊  乾
                                        法官  陳  東  誥
                                        法官  張  春  福
                                        法官  韓  金  秀
                                        法官  孫  增  同
      右正本證明與原本無異
                                              書  記  官
中      華      民      國     九十     年      四      月    二十四    日


司法院資訊處製作；財團法人民間司法改革基金會備份。
